【裁判字號】    99,消債清,42
【裁判日期】    991230
【裁判案由】    清算事件
【裁判全文】
臺灣臺北地方法院民事裁定            99年度消債清字第42號
聲  請  人
即債務人    魏黃圳
代  理  人  謝孟馨律師
上列聲請人因消費者債務清理事件聲請清算，本院裁定如下：
    主  文
聲請駁回。
聲請費用由聲請人負擔。
    理  由
一、按債務人對於金融機構因消費借貸、自用住宅借款、信用卡
    或現金卡契約而負債務，在聲請更生或清算前，應提出債權
    人清冊，以書面向最大債權金融機構請求協商債務清償方案
    並表明共同協商之意旨，消費者債務清理條例第151條第1項
    定有明文。又聲請更生或清算不合程式或不備其他要件者，
    法院應以裁定駁回之，但其情形可以補正者，法院應定期間
    先命補正，復為同條例第8條所明定。
二、本件聲請意旨略以：債務人有不能清償債務之情事，前曾以
    書面向最大債權金融機構即聯邦商業銀行股份有限公司（下
    稱聯邦銀行）請求共同協商債務清償方案，然因無法負擔任
    何還款條件，致前置協商不成立；現今債務總額新臺幣（下
    同）304,172元，復未經法院裁定開始清算程序或宣告破產
    ，爰依消費者債務清理條例規定聲請清算。
三、經查：
    (一)債務人主張其已踐行前置協商程序，但未能成立，固有前
      置協商不成立通知書可稽。惟該次前置協商不成立原因係
      為：「聯邦銀行提供分49期、0利率、月付金額1,000元之
      還款方案，債務人原同意此方案，後因另兩家銀行已轉賣
      及罰鍰無法加入協商，誤以為1,000元是還所有欠款，遂
      以無法負擔任何還款條件結案」；「因聯邦銀行以電話與
      債務人聯絡時，債務人表示每月可清償1,000元，惟聯邦
      銀行要求債務人就聯邦銀行債權部分（123,000元），每
      月清償3,000元，其後雖同意降為每月清償1,000元，惟因
      債務人於協商時已無工作所得，僅每月領取社會救助金
      6,000元，尚顧及尚須清償其他債權人（債權額共185,072
      元），故未能同意聯邦銀行提出之還款方案。」，此有聯
      邦銀行民事陳報狀、債務人民事陳報狀在卷可陳。可知本
      件債務人原已同意聯邦銀行於協商時所提出之協商方案，
      然其後表示因有資產管理公司債權、罰鍰未納入協商，故
      不同意協商致協商不成立，足見該還款方案為聲請人足以
      負擔，惟其以部分債權未能列入協商範圍為由拒絕履踐前
      置協商程序，應認其並無進行並成立協商之真意，自不得
      僅憑其有申請協商之外觀，即遽而認其業已踐行前置協商
      程序。準此，並不足認聲請人已履踐消債條例第一百五十
      一條規定之前置協商程序，聲請人主張其已履踐前置協商
      程序，應許其逕向法院聲請清算，顯非可採。
    (二)再參諸消債條例第一百五十一條第五項立法理由，債務人
      依消債條例之規定向金融機構請求債務協商，受請求之金
      融機構通知其他債權人與債務人參與協商時，其他債權人
      得選擇是否參與協商，未參與協商之債權人，本即不受已
      成立協商之拘束，債務人如為清償未參與協商債權人之債
      務致履行顯有重大困難者，即屬不可歸責於己。是以，消
      債條例所定之前置協商，並未強制全體債權人加入，聲請
      人尚不得以部分債權未能列入協商範圍為由拒絕履踐前置
      協商程序，仍應確實經此協商程序，如因故未能成立協商
      ，或協商成立後，因前置協商方案所不及之債權人行使權
      利，致其無法履行協商方案，始得聲請更生或清算，請求
      法院賦與開啟債務清理程序之機會。
四、綜上，本件聲請人於提起本件清算之聲請前，雖曾請求進行
    前置協商，然如前述，並不足認聲請人已踐履消債條例第一
    百五十一條規定之前置協商程序，逕為本件清算之聲請，於
    法未合，且此欠缺已無從補正，揆諸上開說明，自應駁回其
    清算之聲請，爰裁定如主文。
中    華    民    國    99    年    12    月    30    日
                民事庭        法  官    謝明珠
以上正本係照原本作成。
如不服本裁定，應於裁定送達後10日內，以書狀向本院提出抗告
，並繳納抗告費新臺幣1,000元。
中    華    民    國    99    年    12    月    30    日
                              書記官    林美嘉

司法院資訊處製作；財團法人民間司法改革基金會備份。
